【裁判字號】    96,簡,889
【裁判日期】    970410
【裁判案由】    確認公法上法律關係成立（不成立）
【裁判全文】
臺北高等行政法院裁定
                                     96年度簡字第00889號
原      告  榮發交通有限公司
代  表  人  甲○○（董事長）
被      告  臺北市政府交通局
代  表  人  羅孝賢（局長）
上列當事人間因確認公法上法律關係不成立事件，原告提起行政
訴訟。本院裁定如下︰
    主  文
原告之訴駁回。
訴訟費用由原告負擔。
    理  由
一、按「原告之訴，有左列各款情形之一者，行政法院應以裁定
    駁回之。但其情形可以補正者，審判長應定期間先命補正：
    …十起訴不合程式或不備其他要件者。」行政訴訟法第107
    條第1項第10款定有明文。
二、本件係原告前於民國（以下同）88年11月17日與訴外人陳奕
    彰訂定「臺北市計程車客運業駕駛人自備車輛參與經營契約
    書」，約定由陳奕彰提供H2-505號營業小客車登記為原告所
    有及使用原告之營業車額牌照營業等事項。嗣臺北市政府警
    察局交通大隊直屬第三分隊警員於89年04月15日在臺北市市
    ○○道與林森北路口臨檢查獲駕駛人雷耀華無執業登記證卻
    駕駛該H2-505號營業小客車，乃開立89年04月15日北市警交
    字第011291號舉發違反汽車運輸業管理事件通知單，案經被
    告審查相關資料後，核認違反汽車運輸業管理規則第91條第
    1 項第5 款規定，爰依公路法第77條第1 項規定，以89年05
    月22日北市（交）監四字第004388號處分書處原告新臺幣（
    以下同）9 千元罰鍰。另該H2-505號營業小客車經內政部警
    政署國道高速公路警察局第六隊於89年08月28日5 時36分在
    國道三號南下25公里處查獲由駕駛人雷耀華違規超速行駛。
    原告於91年12月16日至臺北市交通事件裁決所申請將違規案
    件歸責駕駛人，經該所以91年12月30日北市裁二字第091478
    21800 號函移請臺北市監理處查明原告有無違反汽車運輸業
    管理規則，該處遂以92年01月08日北市監四字第0913562310
    0 號函請臺北市政府警察局交通警察大隊查明原告僱用駕駛
    人之申報情形，經交通警察大隊以92年01月10日北市警交大
    五字第09260402300 號函查復，雷耀華原領有高雄市政府警
    察局核發之營業小客車駕駛人執業登記證，84年05月15日為
    該局註銷在案。臺北市監理處乃以92年01月20日北市監四字
    第09260127200 號函檢送北市監四字第023688號舉發違反汽
    車運輸業管理事件通知單予原告。被告審認原告未善盡車行
    之管理責任及僱用駕駛人雷耀華未向核發營業小客車駕駛人
    執業登記證之警察機關申辦異動，已違反汽車運輸業管理規
    則第91條第1 項第5 、6 款規定，乃依公路法第77條第1 項
    規定，以92年03月05日北市交監(四)字第004661號處分書，處
    原告9 千元罰鍰。原告不服被告上開二行政處分，循序提起
    訴願及行政訴訟，最終分別經最高行政法院以91年08月15日
    91年度裁字第796 號及95年05月11日95年度裁字第937 號裁
    定上訴駁回而確定。嗣原告另提本件行政訴訟，請求確認被
    告上開89年05月22日北市（交）監四字第004388號處分及92
    年03月05日北市交監(四)字第004661號處分之公法上法律關係
    不成立。
三、按行政訴訟法第6 條第1 項規定：「確認行政處分無效及確
    認公法上法律關係成立或不成立之訴訟，非原告有即受確認
    判決之法律上利益者，不得提起之。其確認已執行完畢或因
    其他事由而消滅之行政處分為違法之訴訟，亦同。」，惟人
    民因中央或地方機關之違法行政處分，認為損害其權利或法
    律上之利益，經依訴願法提起訴願而不服其決定者，得向高
    等行政法提起撤銷訴訟，行政訴訟法第4 條第1 項定有明文
    。準此，如當事人主張行政處分為違法即應提起撤銷訴訟請
    求救濟，方屬正辦。若當事人因逾越起訴期限或因未經訴願
    程序，而不得提起撤銷訴訟者，不得以提起確認訴訟之方式
    ，而免除遵守撤銷訴訟之法定要件（最高行政法院94年度判
    字第1127號判決參照）。準此，對於業經法院判決確定之行
    政處分，自不得再提起確認該行政處分無效或確認公法上法
    律關係成立或不成立之訴訟；確認訴訟僅具有補充性，並非
    用以補救業已判決確定之行政處分之手段；蓋若聽任行政處
    分確定，始提起無起訴期間限制之確認訴訟，將使行政處分
    之效力永遠處於不確定狀態，自非法之所許。查原告不服被
    告上開89年05月22日北市（交）監四（89）字第004388號及
    92年03月05日北市交監（四）字第004661號等二行政處分，
    原告業已循序提起訴願及行政訴訟，分別經最高行政法院以
    91年08月15日91年度裁字第796 號及95年05月11日95年度裁
    字第937 號裁定上訴駁回而確定，已如前述，茲原告就上開
    業已確定之行政處分，提起確認公法上關係不成立之訴，揆
    諸前揭說明，即欠缺起訴之合法要件，應予駁回。
四、依行政訴訟法第107 條第1 項第10款、第104 條、民事訴訟
    法第95條、第78條，裁定如主文。
中    華    民    國    97    年    4     月    10    日
                   臺北高等行政法院第七庭
                                   法  官  黃秋鴻
上為正本係照原本作成。
本件以訴訟事件所涉及之法律見解具有原則性者為限，始得於本
裁定送達後10日內向本院提出抗告狀（須按他造人數附繕本），
並經最高行政法院許可後方得抗告。
中    華    民    國    97    年    4     月    10    日
                                   書記官  林苑珍


司法院資訊處製作；財團法人民間司法改革基金會備份。
